臺灣高等法院民事裁定　　　　　　　　　96年度抗字第1924號
抗　告　人　丁○○
　　　　　　甲○○
　　　　　　乙○○
　　　　　　丙○○
相　對　人　戊○○
相　對　人　己○○
上列當事人間返還提存物事件，抗告人對於中華民國96年10月24
日臺灣臺北地方院96年度聲字第4109號裁定提起抗告，本院裁定
如下：
    主  文
原裁定廢棄。
抗告人於臺灣臺北地方法院九十四年度存字第四九六四號所提存
之新台幣參拾參萬肆仟元，准予發還。
抗告訴訟費用由相對人負擔。
    理  由
一、按返還擔保金，依民事訴訟法第106條準用第104條之規定，
    須符合：(一)應供擔保之原因消滅者。(二)供擔保人證明受擔保
    利益人同意返還者。(三)訴訟終結後，供擔保人證明已定20日
    以上之期間，催告受擔保利益人行使權利而未行使者，或法
    院依供擔保人之聲請，通知受擔保利益人於一定期間內行使
    權利並向法院為行使權利之證明而未證明者之要件，法院始
    得裁定返還擔保金。所謂應供擔保原因消滅，係擔保債務人
    因假扣押所受之損害，故必待無損害發生，或債權人本案勝
    訴確定，或就所生之損害已經賠償時，始得謂應供擔保之原
    因消滅（最高法院53年度臺抗字第279號判例意旨參照）。
    至所謂訴訟終結，在因假扣押或假處分所供擔保之情形，因
    該擔保係為保障受擔保利益人因不當假扣押或假處分所受損
    害而設，倘執行法院已依假扣押或假處分裁定實施假扣押或
    假處分之執行，則在供擔保人撤回假扣押或假處分之執行前
    ，受擔保利益人所受損害仍可能繼續發生，損害額既未確定
    ，自無強令其行使權利之理。故在假扣押或假處分所供之擔
    保，供擔保人依民事訴訟法第106條準用同法第104條第1項
    第3款，聲請以裁定命返還其擔保金之場合，必待供擔保人
    已撤回假扣押或假處分之執行，始得謂與民事訴訟法第104
    條第1項第3款所定之「訴訟終結」相當，而得依該條款行使
    定期催告之權利。
二、本件抗告人在原法院聲請意旨略以：抗告人與相對人間因清
    償債務事件，依原法院94年度裁全字第8028號裁定 (以下簡
    稱假扣押裁定)提存面額共計新台幣（下同）334,000元，而
    聲請原法院94年度執全字第3366號對相對人之財產為假扣押
    (以下簡稱假扣押執行)在案。茲抗告人雖未對相對人提起本
    案訴訟，惟抗告人已分別聲請撤銷對相對人己○○、戊○○
    之假扣押裁定確定，案列該院96年度全聲字第451號、96年
    度全聲字第517號，並分別於96年4月19日、96年5月2日撤回
    對相對人之假扣押執行，原法院並因而函請台北市松山地政
    事務所辦理塗銷查封登記，旋分別於96年06月21日各以427
    號、428號存證信函定20日以上期間催告相對人行使權利而
    未行使，爰聲請發還提存之擔保金，並提出原法院94年度裁
    全字第8028號裁定、94年度存字第4964號提存書、96年度全
    聲字第451號、96年度全聲字第517號撤銷假扣押裁定暨確定
    證明書、聲請撤回假扣押執行狀、臺北地院囑託塗銷查封登
    記書、存證信函及其回執為證。
三、查，抗告人前以相對人積欠其債務為由，聲請假扣押裁定，
    於抗告人以334,000元為相對人供擔保後，得對相對人之財
    產於1,000,000元之範圍內為假扣押。嗣抗告人即依該假扣
    押裁定以原法院94年度存字第4964號提存事件提存334,000
    元後，即聲請對相對人之財產為假扣押執行，有抗告人提出
    94年度裁全字第8028號裁定、94年度存字第4964號提存書在
    卷可稽（見原法院卷第4頁至第7頁）。又抗告人雖未對相對
    人提起本案訴訟，惟抗告人已聲請撤銷假扣押裁定，並撤回
    假扣押執行，且抗告人復於96年6月21日以427號、428號存
    證信函定20日催告相對人行使權利而未行使，有原法院96年
    度全聲字第451號、96年度全聲字第517號裁定暨確定證明書
    （見原審卷第8至11頁）、存證信函及其回執、聲請撤回假
    扣押執行狀、臺北地院囑託塗銷查封登記書可考。是抗告人
    依假扣押裁定所提存之擔保金，對相對人已於訴訟終結後定
    20日以上之期間，催告相對人行使權利而未行使，抗告人分
    別依民事訴訟法第106條準用第104條第1項第3款規定聲請還
    返還提存物，自應准許。原法院以抗告人僅撤銷假扣押裁定
    ，未聲請撤回假扣押執行，亦未曾提出任何資料證明並已得
    相對人同意返還或已定20日以上之期間，催告或通知相對人
    行使權利而未行使為由，駁回抗告人返還擔保金之聲請，似
    有未洽，抗告意旨據以指摘原法院裁定不當，求予廢棄非無
    理由，爰將原裁定廢棄，改判如主文第二項所示。
四、據上論結，本件抗告為有理由，爰裁定如主文。
中　　華　　民　　國　　96　　年　　11　　月　　30　　日
                    民事第十四庭
                        審判長法　官  張  蘭
  　　　　　　　　　　　      法　官  鄭純惠
                              法  官  袁靜文
正本係照原本作成。
不得抗告。
中　　華　　民　　國　　96　　年　　12　　月　　3 　　日
　　　　　　　　　　　　　　　書記官  明祖星
